臺灣高等法院臺中分院刑事判決       100年度上訴字第1083號
上  訴  人  臺灣彰化地方法院檢察署檢察官
被      告  黃進光
選任辯護人  許漢鄰律師
上列上訴人因違反毒品危害防制條例案件，不服臺灣彰化地方法
院99年度訴緝字第59號中華民國100年3月16日第一審判決（起訴
案號：臺灣彰化地方法院檢察署97年度偵字第10235號），提起
上訴，本院判決如下：
    主    文
上訴駁回。
    理    由
一、公訴意旨略以：被告黃進光基於販賣第一級毒品海洛因及第
    二級毒品甲基安非他命以營利之集合犯意，向不詳之人販入
    數量不詳之第一級毒品海洛因及第二級毒品甲基安非他命後
    ，伺機出售，而於97年11月8日凌晨，在彰化縣田中鎮好彩
    頭汽車旅館301號房，以總價新臺幣（下同）65500元，販賣
    第一級毒品海洛因12包（毛重約25.4公克）、第二級毒品甲
    基安非他命3包（毛重約3公克）予證人李石秀娥。因認被告
    涉犯毒品危害防制條例第4條第1項之販賣第一級毒品罪及同
    法條第2項之販賣第二級毒品罪嫌等語。
二、按犯罪事實應依證據認定之，無證據不得認定犯罪事實；又
    不能證明被告犯罪或其行為不罰者，應諭知無罪之判決，刑
    事訴訟法第154條第2項第301條第1項分別定有明文。又所
    謂認定犯罪事實之證據，係指足以認定被告確有犯罪行為之
    積極證據而言，該項證據自須適合於被告犯罪事實之認定，
    始得採為斷罪之資料；且如未能發現相當確實證據，或證據
    不足以證明，自不能以推測或擬制之方法，以為裁判之基礎
    ；而認定犯罪事實所憑之證據，雖不以直接證據為限，間接
    證據亦包括在內，然而無論直接證據或間接證據，其為訴訟
    上之證明，須於通常一般人均不致有所懷疑，而得確信其為
    真實之程度者，始得據為有罪之認定，倘其證明尚未達到此
    一程度，而有合理之懷疑存在時，即難遽採為不利被告之認
    定（最高法院76年臺上字第4986號判例意旨參照）。另刑事
    訴訟法第161條第1項規定：檢察官就被告犯罪事實，應負舉
    證責任，並指出證明之方法。因此，檢察官對於起訴之犯罪
    事實，應負提出證據及說服之實質舉證責任。倘其所提出之
    證據，不足為被告有罪之積極證明，或其指出證明之方法，
    無從說服法院以形成被告有罪之心證，基於無罪推定之原則
    ，自不能為被告有罪之判決（最高法院92年臺上字第128號
    判例意旨參照）。
三、證據能力之說明：
（一）刑事訴訟法第159條之1第2項規定：「被告以外之人於偵
      查中向檢察官所為之陳述，除顯有不可信之情況者外，得
      為證據。」，故被告以外之人於偵查中向檢察官所為之陳
      述，其性質要屬傳聞證據，但依該項立法理由之說明，現
      階段刑事訴訟法規定檢察官代表國家偵查犯罪、實施公訴
      ，依法其有訊問被告、證人及鑑定人之權，證人、鑑定人
      且須具結，而實務運作時，偵查中檢察官向被告以外之人
      所取得之陳述，原則上均遵守法律規定，不致違法取供，
      其可信性極高，為兼顧理論與實務，在除顯有不可信之情
      況者外，被告以外之人於偵查中向檢察官所為之陳述，得
      為證據。所謂「顯有不可信之情況」，係指陳述是否出於
      供述者之真意，有無違法取供情事之信用性而言，故應就
      偵查筆錄製作之原因、過程及其功能等加以觀察其信用性
      ，據以判斷該項陳述是否有顯不可信之情況，並非對其陳
      述內容之證明力如何加以論斷（最高法院94年度臺上字第
      629號判決意旨可資參照）。經查，本案證人李石秀娥於
      偵查中具結證述之內容，查無前述之顯有不可信之情況，
      依上開之說明，具有證據能力。且上開證人之證言，經被
      告、選任辯護人、檢察官於本院準備程序時同意作為證據
      （見本院卷第32至33頁），其意即等同於認為上開證人於
      偵查中之陳述，並無顯有不可信之情形存在，另再經本院
      將上開證人筆錄提示予被告供其閱覽並告以要旨，則該證
      人於偵查中之陳述即屬完足調查之證據，而得作為判斷之
      依據。
（二）按現行刑事訴訟法關於「鑑定」之規定，除選任自然人充
      當鑑定人外，另設有囑託機關鑑定制度。依同法第198條
      、第208條之規定，不論鑑定人或鑑定機關、團體，固均
      應由法院、審判長、受命法官或檢察官視具體個案之需要
      而為選任、囑託，並依第206條之規定，提出言詞或書面
      報告，始符合同法第159條第1項所定得作為證據之「法律
      有規定」之情形，否則所為之鑑定，仍屬傳聞證據（此經
      最高法院著有96年度臺上字第2860、6842號判決要旨可參
      ）。本案下述所使用之行政院衛生署草屯療養院97年11月
      19日草療鑑字第0971100108號鑑定書、行政院衛生署草屯
      療養院97年11月19日草療鑑字第0971100107號鑑定書、內
      政警政署刑事警察局98年1月15日刑鑑字第0970195705號
      函，為法院、檢察官視具體個案之需要而囑託機關鑑定，
      鑑定機關並提出書面報告，符合刑事訴訟法第198條、第
      206條、第208條之規定，依上開法條及最高法院判決意旨
      ，有證據能力。
（三）有關理由五、（一）所載之扣案物品，非屬供述證據而無
      傳聞法則之適用。且上開扣案之物品係警方持臺灣彰化地
      方法院核發之搜索票在前揭處所搜索而查扣等情，有搜索
      票及搜索扣押筆錄、扣押物品目錄表各2份存卷可按（見
      警卷第67至80頁），足見係由警員依法定程序合法扣得，
      且亦與本案具有關聯性，當有證據能力。
（四）按「證據裁判原則以嚴格證明法則為核心，亦即認定犯罪
      事實所憑之證據，須具證據能力，且經合法調查，否則不
      得作為判斷之依據（刑事訴訟法第155條第2項參照）。被
      告以外之證人於檢察事務官、司法警察官或司法警察調查
      中所為之陳述，與審判中不符時，其先前之陳述，於充足
      刑事訴訟法第159條之2所定之『可信性』與『必要性』要
      件，即屬合於得為證據使用之傳聞例外，應依法律所定各
      種證據之調查方式，踐行調查之程序，始得作為判斷事實
      之依據。至於被告以外之證人於審判中所為之陳述，與先
      前之陳述內容相左或不一致時，如非以先前之陳述作為認
      定犯罪事實存否之證據，即無贅餘說明其有無證據能力之
      必要；該不合傳聞例外之先前陳述，雖不得作為犯罪成立
      與否之實體證據，按之刑事訴訟法第166條之1第2項、第3
      項第6款、第166條之2第1項、第2項等規定，尚非不得以
      其先前所為『自我矛盾之陳述』，用來彈劾（爭執、否定
      ）該證人在審判中供述證據之證明力。此種僅止於用來爭
      執證明力之彈劾證據，即無嚴格證明法則之適用（此有最
      高法院96年度臺上字第7337號判決要旨可參）。本案所使
      用證人李石秀娥於警詢中之陳述，雖為被告以外之人於審
      判外所為之言詞陳述，為傳聞證據，但依陳述人先前不一
      致之陳述得作為彈劾證據之法理，本案以之作為彈劾證據
      ，用來駁斥該證人李石秀娥陳述之證明力，即屬無違傳聞
      法則與嚴格證明法則。
四、公訴人認被告涉有前揭販賣第一級毒品海洛因及販賣第二級
    毒品甲基安非他命之犯行，係以警方在證人李石秀娥住宿之
    366號房內，扣得第一級毒品海洛因12包（毛重共約25.4公
    克）、第二級毒品甲基安非他命3包（毛重共約3公克）、行
    動電話3支（分別搭配0000000000、0000000000、000000000
    0號行動電話門號）、注射筒2支、殘渣袋7個、勺子2支、電
    子磅秤1個、夾鍊袋1包、研壓毒品用之壓克力板1個、研壓
    毒品用之塑膠袋1包及第一級毒品海洛因研磨換算公式及價
    格表1張等物品，及證人李石秀娥於警詢時供稱扣案毒品查
    係查獲當天凌晨向綽號「阿弟仔」之成年男子所購買，「阿
    弟仔」就是綽號「二光」的黃進光等語為其主要論據。然訊
    據被告黃進光迭於警詢、偵查及原審、本院審理時均堅決否
    認有何販賣海洛因及甲基安非他命之犯行，辯稱：其是去好
    彩頭汽車旅館301號房找證人謝福隆，警方查獲時，其只是
    在場，其並無販賣毒品給證人李石秀娥，證人李石秀娥所供
    述之「阿弟仔」並不是其，警方查獲時並未在其身上查獲金
    錢或毒品，其不清楚李石秀娥之毒品來源，警方在李石秀娥
    房間查獲之物品與其無關等語。
五、經查：
（一）本案之查獲經過，係警方持臺灣彰化地方法院核發之搜索
      票，前往證人李石秀娥住宿之彰化縣田中鎮○○路536號
      好彩頭汽車旅館366號房、證人謝福隆住宿之上址號彩頭
      汽車旅館301號房搜索時，分別在證人李石秀娥住宿之366
      號房扣得證人李石秀娥持有疑似第一級毒品海洛因之白色
      碎塊及白色粉末共12包（毛重共約25.4公克）、疑似第二
      級毒品甲基安非他命之透明晶體共3包（毛重共約3公克）
      、NOKIA廠牌手機2支及LG廠牌手機1支（分別搭配行動電
      話門號0000000000、0000000000、0000000000號SIM各1張
      ）、注射針筒2支、殘渣袋7個、勺子2支、電子磅秤1個、
      夾鍊袋1包、壓克力板1個、塑膠袋1包、研磨換算公式及
      價格表1張、現金81400元等物；在證人謝福隆住宿之301
      號房扣得證人謝福隆持有之疑似第一級毒品海洛因之白色
      及淡黃色粉末共6包（毛重共約1.9公克）、疑似第二級毒
      品甲基安非他命之透明結晶共3包（毛重共約0.84公克）
      、分裝袋1包、INNO牌手機1支（搭配行動電話門號000000
      0000號SIM卡1張）及黃進光所持有之NOKIA牌手機1支（搭
      配行動電話門號0000000000號SIM卡1張）等物品等情，業
      據被告供述明白，核與證人李石秀娥及證人謝福隆於原審
      審理具結證述之內容（見原審訴緝卷第133至140頁）相符
      ，並有搜索票影本2張、搜索扣押筆錄及扣押物品目錄表
      各2份、扣案物照片共43幀及第一級毒品海洛因研磨換算
      公式及價格表1張在卷可稽（見警卷第67至100頁），堪信
      為真實。
（二）警方在證人李石秀娥住宿之366號房所扣得之上開白色碎
      塊及白色粉末共12包及透明晶體共3包，經送鑑定結果，
      認檢體編號B0000000至B0000000、B0000000至B0000000之
      白色碎塊及白色粉末共11包（送驗淨重共21.9566公克，
      驗餘淨重共21.8857公克），均檢出第一級毒品海洛因，
      檢體編號B0000000號之白色粉末1包（送驗淨重0.4970公
      克、驗餘淨重0.4750公克），則未檢出管制藥品或毒品成
      分；送驗透明結晶體共3包（檢體編號B0000000號至B0000
      000號，送驗淨重共2.4311公克，驗餘淨重共2.4219公克
      ）均檢出甲基安非他命等情，有行政院衛生署草屯療養院
      97年11月19日草療鑑字第0971100108號鑑定書1紙在卷可
      佐（見偵卷第209頁背面至210頁）。而警方在證人謝福隆
      住宿之301號房所扣得之上開白色及淡黃色粉末共6包及透
      明結晶共3包，經送鑑定結果，認送驗白色及淡黃色粉末
      共6包（檢體編號B0000000至B0000000，送驗淨重共0.763
      9公克，驗餘淨重共0.7248公克），均檢出第一級毒品海
      洛因；送驗透明結晶體共3包（檢體編號B0000000號至B00
      00000號，送驗淨重共0.2443公克，驗餘淨重共0.2397公
      克）均驗出第二級毒品甲基安非他命等情，亦有行政院衛
      生署草屯療養院97年11月19日草療鑑字第0971100107號鑑
      定書1紙在卷可參（見偵卷第206頁）。
（三）證人李石秀娥於警詢時固曾供稱警方在366號房查扣之毒
      品，係其以65,500元向綽號「阿弟仔」之成年男子所購買
      。惟關於綽號「阿弟仔」之成年男子是否就是被告黃進光
      ，以及其購買毒品之經過，證人李石秀娥之證述如下：
  １、證人李石秀娥於97年11月8日第一次警詢時供稱：警方扣
      案之0000000000、0000000000號電話是綽號「阿弟仔」的
      ，毒品甲基安非他命、海洛因都是其的，而磅秤、夾練袋
      、研壓毒品塑膠袋、壓克力板、毒品殘渣袋7個、針筒2支
      、及勺子2支均是「阿弟仔」的，「阿弟仔」的真實姓名
      其不知道，要連絡「阿弟仔」都要到田中鎮車站附近遊藝
      場找他，不然就是他到汽車旅館找其，其與「阿弟仔」最
      後一次見面，是在今天（即97年11月8日）凌晨不知道幾
      點，「阿弟仔」到汽車旅館房間內與其見面，他帶1包紅
      色塑膠袋，內裝上開磅秤、夾鏈袋、研壓毒品塑膠袋、壓
      克力板、毒品殘渣袋、針筒、勺子等物品說要寄放在我這
      裡，扣案之毒品都是今日凌晨向「阿弟仔」購買的，共花
      費65500元；（後改稱）「阿弟仔」就是現在場之綽號「
      二光」黃進光，也是他將上開物品及我所持有之毒品交給
      其，要其幫他賣，但是我還未開始販賣，警方就來了，是
      昨日（即97年11月7日）下午5、6時許，其過去301號房時
      ，綽號「二光」黃進光將上開毒品及磅秤等物品交給其，
      要其幫他賣，警方在366號房間內所查扣之繕寫販買毒品
      價格之價目表1張，是何人所寫的其不知道，是當日「二
      光」黃進光放在磅秤及毒品塑膠袋內，要我參考販賣毒品
      用，「二光」黃進光有給其1張價目表即警方查扣那張，
      其與「二光」黃進光都要招攬客戶，由其出貨收錢，其招
      攬的其賺，他招攬的他賺，「二光」黃進光所交付之海洛
      因塊需要加糖稀釋，但他還沒有教其如何稀釋，就被警方
      查獲云云（見警卷第1至8頁）。
  ２、其於97年11月8日第三次警詢時供稱：「（警方現再次請
      你現場指認黃進光是否為你在第一次警訊筆錄所陳述綽號
      『阿弟仔』、『二光』之人？）確定他黃進光就是『阿弟
      仔』、『二光』之人。」、「（警方於97年11月8日上午7
      時30分許在你住居之好彩頭汽車旅館366房，所查扣之海
      洛因、安非他命毒品及磅秤、勺子、夾鏈袋、壓克力板、
      毒品殘渣袋、研壓毒品塑膠袋、電話手機、繕寫販買毒品
      價格價目表，是否均係黃進光所提供，於何時在何地提供
      與你，作何用途？）均係黃進光於97年11月7日下午5、6
      時左右，在好彩頭汽車旅館301房內交付予我，叫我幫他
      賣。」、「（所交付之海洛因毒品如何販賣，如何分贓？
      ）照價目表上價格販賣，細節還未說明，就被警方查獲。
      」、「（你之前曾向黃進光購買或索討毒品施用？）他曾
      多次免費提供海洛因及安非他命供我使用。」、「（他所
      提供之海洛因及安非他命你均在何處施用？）我均在好彩
      頭汽車旅館301號房內與黃進光及謝福榮一起施用。」、
      「（你與黃進光及謝福榮一起在301號房內施用毒品幾次
      ，最後一次是在何時？）3、4次以上，最後一次就是97年
      11月7日下午5、6時左右我過去拿毒品時施用。」、「（
      你與謝福榮所施用之毒品均係何人提供？）均係黃進光所
      提供。」、「（你兒子李佳明所交付予你之5萬元及妳身
      上所有之31400元，總計81400元，作何用途？）本來預定
      要向黃進光購買毒品，後來要幫他賣就沒買了。」云云（
      見警卷第11至14頁）。
  ３、其於97年11月9日偵查中證稱：警詢所述有的是警察叫其
      說的，所以部分是不實在的，其說其是向「阿弟仔」買的
      ，但警察叫其說向「兩光」就是黃進光買的，他們說如果
      其沒有說向誰買，會關很久，其毒品是跟「阿弟仔」買的
      ，都是在好彩頭汽車旅館301號房向他買的，為了要較便
      宜，所以買比較多，「阿弟仔」是另一個人，不是謝福隆
      或黃進光等語（見偵卷第16至18頁）。
  ４、其於97年11月9日原審法院進行羈押訊問時供稱：「（你
      有跟警察說現場查扣的毒品都是黃進光拿給你，叫你去幫
      他賣的？）是警察叫我這樣說的，他們說這樣才不會關很
      久。」、「（有無其他意見陳述？）我確實是跟『阿弟』
      購買的，跟他買多一點比較便宜。買少的話比較貴。」等
      語（見97年度聲羈字第468號卷第4至8頁）。
  ５、其於97年12月17日偵訊時供稱：「（上開海洛因、安非他
      命是否向黃進光、謝福隆購買的？）不是，我是在好彩頭
      汽車旅館外一個黃昏市場停車場，向一位年約30歲出頭、
      綽號叫『阿弟仔』的男子購買的。」、「（你如何跟綽號
      「阿弟仔」聯絡購買毒品？）是一個綽號『小宇』的朋友
      幫我聯絡『阿弟仔』出來跟我交易毒品的。」、「（你當
      天是用哪支電話打『小宇』？）我當天沒有打電話給他，
      我是在當天之前，我也忘記是哪一天，我是用0000000000
      打電話給一位綽號叫『阿英』的女子，說我要去找『阿弟
      仔』，『阿英』及『小宇』都可以找到『阿弟仔』，當天
      交易是阿英幫我聯絡『阿弟仔』的。」、「（警方扣案之
      壓克力板、毒品價目表、分裝夾鏈袋、磅秤是何人交給你
      的？）是『阿弟仔』在97年11月7日我向他購買毒品當時
      ，借給我的。」、「（扣案的毒品及上開物品是否為綽號
      『兩光』的黃進光或謝福隆販賣給你的？）沒有。」、「
      （為何在警詢中明確指稱是黃進光販賣毒品給你？）警察
      叫我這樣講的，說不然會關很久。」、「（如果你沒有從
      事販賣毒品，或跟黃進光共同販賣毒品的話，為何進光要
      交付0000000000、0000000000這2支電話給你？）那不是
      黃進光給我的，是97年11月7日我向『阿弟仔』購買毒品
      ，他連同磅秤放在一個袋子中，一起交付給我，說他晚一
      點會過來拿。」等語（見偵卷第148至151頁）。
  ６、其於98年7月3日偵訊時供稱：「（對以上證人〔即警員周
      天麟〕所述有無意見？）在分局的最後一次作筆錄是由在
      庭的證人製作的，後來他有問我『阿弟』是不是就是『兩
      光』，叫我要老實講，不然會被關很久，警方現場查扣的
      毒品確實是我向一個綽號『阿弟』的男子購買，我是向『
      阿弟』借電子鎊秤，結果他拿給我時，袋子內有壓克力板
      及1張紙等物品，也沒有跟我說袋子內有什麼東西。」、
      「（『阿弟』是在何時、何處將電子鎊借你？）在被查獲
      前一天晚上，不知道幾點，在田中鎮黃昏市場停車場交給
      我的。」、「（警詢筆錄你也有詳細看完後再簽名《提示
      警詢筆錄3份》？）警詢筆錄我有看過後才簽名、蓋指印
      ，但是當時我沒有詳細看筆錄內容，當時我因為沒有施用
      安非他命，所以精神狀況不佳。」等語（見偵卷第215至
      216頁)。
  ７、其於原審99年3月26審理時供稱：其不是向黃進光買的，
      是在好彩頭汽車旅館外向「阿弟仔」購買的等語（見原審
      98年度訴字第1541號卷一第170、171頁）。
  ８、其於原審100年3月2日審理時證稱：「（與黃進光有何恩
      怨？）沒有。」、「（被查獲時的毒品向何人取得？）向
      綽號『阿弟仔』的人取得。」、「（『阿弟仔』的本名為
      何？）我都只有叫他「阿弟仔」，不知道他的本名。」、
      「（如何與『阿弟仔』連絡？）透過一個朋友找「阿弟仔
      」與我們交易。」、「（為何不直接與「阿弟仔」連絡，
      而要透過朋友。）因為我與『阿弟仔』不熟，所以我要透
      過朋友。」、「（『阿弟仔』是否是被告黃進光？）不是
      。」、「（為何於警詢供述販賣毒品的人是黃進光？）是
      警察要我供述阿弟是黃進光，這樣我才不會有事情。」、
      「（哪一位警察要你這樣說的？）周天麟警員。」、「（
      為何警察不叫你供述別人，而要你供述黃進光？）因為我
      們被一起查獲，警察要我說『阿弟仔』是黃進光，因為查
      獲的人當中除了我兒子之外，就屬黃進光最年輕，所以警
      察叫我說黃進光就是『阿弟仔』。」、「（警察要你咬黃
      進光的時候，是否已經開始製作筆錄？）剛開始問我的時
      候還沒有製作筆錄，在製作筆錄中間有休息，警察在休息
      的時候要我咬黃進光就是『阿弟仔』。」、「（警察要你
      這樣說的時候，有無其他人聽到？）我不知道，我沒有注
      意附近是否有其他人。」、「（『阿弟仔』到底何人？外
      觀為何？體型為何？）名字我不知道，比黃進光胖一點，
      身高差不多。」、「（如何稱呼黃進光？）因為謝福隆都
      叫他『兩光』，所以我也叫他『兩光』。」、「（好彩頭
      汽車旅館366號房查獲時，有扣得塑膠袋等物，此扣案物
      是何人交給你的？）我向『阿弟仔』借得的。」、「（既
      然可以透過朋友找到『阿弟仔』，為何不向警察提供這線
      索？）我一開始有向警察說是向『阿弟仔』購買毒品。」
      、「（為何不提供警察透過朋友向『阿弟仔』購買毒品？
      ）警察也沒有問我，我後來在檢察官面前有向檢察官這樣
      說。」、「（難道不知道向警察說『阿弟仔』是黃進光會
      害到黃進光？）因為我查獲時會害怕，警察叫我這樣講才
      不會被關。」、「（為何於檢察官面前又翻供？）我後來
      想如果黃進光不承認，那我不就完了，所以我在檢察官面
      前就講出來。」、「（是因為警察要你這樣講還是因為毒
      癮發作才這樣說？）是警察叫我這樣說的。」、「（為何
      於偵查時向檢察官供述警察都讓你自由陳述，且看過筆錄
      才簽名，但因為沒有施用第二級毒品甲基安非他命精神狀
      況不佳才這樣說？）因為我前一晚施用後，早上起來沒有
      繼續施用毒品。但是警察叫我這樣說的。是檢察官問我時
      ，我才說我當時精神狀況不佳所以沒有仔細看筆錄。」、
      「（何時向『阿弟仔』購買毒品？）我是在查獲前一天晚
      上在好彩頭汽車旅館後面的黃昏市場買的，詳細時間忘記
      了。」等語（見原審訴緝卷第133至137頁）。
  ９、仔細審酌證人李石秀娥上開證（供）述內容可知，證人李
      石秀娥於偵查中及原審審理時均證（供）稱，員警於其住
      宿之好彩頭汽車旅館366號房內所查獲扣案之上開毒品係
      向綽號「阿弟仔」之人所購買，並非向被告購買，「阿弟
      仔」並非被告黃進光。雖證人李石秀娥於警詢時曾供稱綽
      號「阿弟仔」之人就是綽號「二光」之被告，及其係向被
      告購買上開毒品云云，然(1)經核證人李石秀娥於警詢所述
      ，對於扣案毒品究竟是向被告購買或是與被告共同販賣，
      及其向被告購買毒品之時間（究竟是查獲當天凌晨或是查
      獲前一天5、6時許）、地點（究竟是好彩頭汽車旅館366
      號房或301號房）等關於交易毒品之重要事項，前後供述
      明顯不一，存有重大之瑕疵，且與其於偵查及原審審理時
      之證述不符，故其警詢陳稱：扣案毒品係向被告購買云云
      ，是否真實，顯有可疑。(2)又依證人李石秀娥警詢所述，
      被告共販賣海洛因12包予證人李石秀娥，惟警方在證人李
      石秀娥住宿之366號房所扣得之白色碎塊及白色粉末共12
      包，經送鑑定結果，僅其中11包有檢出第一級毒品海洛因
      ，另1包白色粉末則未檢出管制藥品或毒品成分，已如前
      述，則證人李石秀娥此部分之陳述，顯與卷證資料不符，
      是否屬實，亦有可疑。(3)況依證人李石秀娥警詢所述，其
      向被告購買毒品之對價高達65500元，而警方搜索時距離
      渠2人毒品交易時間不久，且依證人謝福隆於原審審理時
      之證述，被告與證人謝福隆於查獲前一天晚間碰面後，被
      告一直待在好彩頭汽車旅館301號房內（見原審訴緝卷第
      139頁背面），然查警方前往好彩頭汽車旅館搜索時，僅
      在被告所在之301號房內扣得之毒品海洛因6包及甲基安非
      他命3包、分裝袋1包及手機2支等物品，並未在該房內或
      在場人（即被告、證人謝福隆）身上扣得任何可認係販賣
      毒品所得之現金，反而是在證人李石秀娥住宿之366號房
      內，查獲扣得證人李石秀娥所持有81400元之鉅額現金，
      是證人李石秀娥上開所述是否屬實，不無可疑。本件證人
      李石秀娥於警詢之陳述，既有如上所述諸多疑點瑕疵，其
      所言之憑信性甚低，尚難使本院產生無合理懷疑之確信心
      證。
（四）至警方雖於證人李石秀娥住宿之好彩頭汽車旅館366號房
      扣得毒品海洛因及甲基安非他命、電子磅秤、夾鍊袋、研
      壓毒品用之壓克力板、研壓毒品用之塑膠袋等物品，有如
      前述，然此僅能證明證人李石秀娥為警查獲時持有上開扣
      案物品，但是否具有推理之關連性作用，足以使人產生該
      證人李石秀娥持有之海洛因、甲基安非他命係向被告購得
      之確信，殊有疑義，因施用毒品者持有毒品或電子磅秤、
      夾鍊袋、研壓毒品用之壓克力板、塑膠袋，此為常態，若
      僅以其持有毒品或上開物品，即可作為其毒品來源供述之
      補強證據，則任何施用毒品者皆可任意指認他人為其施用
      毒品之來源，如此會造成得為補強證據之門檻過低，對於
      此類案件在排除施用毒品者為求減輕其刑而虛偽供述之合
      理懷疑，使之達於可得確信程度之目的，即無法達成。故
      若欲以扣案之毒品作為施用毒品證言之補強證據，必須證
      人之證述無瑕疵可指，且該扣案之毒品與證人指述購得之
      時間、地點具有緊密連結之關連性始可，因具有時、空之
      密接性，無其他因素介入之可能，可排除任意為虛偽供述
      之合理懷疑，此扣案之毒品始具有補強之證明力。然上開
      物品是在好彩頭汽車旅館366號房間查扣，而被告後來是
      在好彩頭汽車旅館301號，毒品查扣之地點與被告查獲之
      地點不同，況且證人李石秀娥之警詢陳述，有上開瑕疵存
      在，且其於警詢中就其取得毒品，即已見矛盾，是上開物
      品並不足以作為證人李石秀娥指認被告有販賣第一、二級
      毒品行為之補強證據。又查扣之海洛因研磨換算公式及價
      格表，經檢察官送請內政警政署刑事警察局鑑定結果：發
      現該研磨換算公式及價格表上字跡書寫特徵不明顯且不穩
      定，故是否與比對字跡（即被告、證人李石秀娥當庭書寫
      之字跡各1張）相符，無法鑑定等情，亦有該局98年1月15
      日刑鑑字第0970195705號函1份在卷可稽（見偵卷第192頁
      背面），是該扣案之海洛因研磨換算公式及價格表亦不足
      以為不利於被告之認定。至於檢察官於偵查中雖傳訊證人
      即製作李石秀娥警詢筆錄之員警周天麟到庭作證（見偵卷
      第214頁背面至215頁），及命檢察事務官勘驗證人李石秀
      娥之警詢光碟並製作勘驗紀錄（見偵卷第222頁至234頁）
      ，以資證明證人李石秀娥曾於警詢時供稱扣案毒品係向「
      阿弟仔」購買及「阿弟仔」就是綽號「二光」之黃進光一
      節，然此部分證據僅能證明證人李石秀娥曾於警詢時為上
      開陳述，尚無從證明證人李石秀娥之陳述是否實在（此部
      分另詳如後述）。
（五）就檢察官此部分上訴無理由之說明：
  １、檢察官上訴意旨認為：證人李石秀娥於審理中證稱：於警
      詢時，員警周天麟要其要供述「阿弟」即被告，這樣才不
      會有事情，因為伊被查獲時會害怕，警察叫其這樣講才不
      會被關等語。然證人周天麟警員於偵查中證稱：「在我製
      作筆錄過程中。是被告李石秀娥主動供出是向綽號兩光的
      黃進光購入毒品，並且由黃進光將價目表等物品交付給他
      ，由他對外販賣。」等語（見偵卷第214頁背面至215頁）
      。復參酌證人李石秀娥於警局詢問之錄音光碟勘驗結果：
      「證人李石秀娥雖時而低頭，時而以手撐住頭，時而哭泣
      拭淚之情形，但對於偵查佐之詢問，並無不能理解或答非
      所問之情形，且由畫面觀之，亦查無證人當時有因毒癮發
      作、精神狀態不佳，以致影響其自白任意性之狀況。再查
      ，警詢筆錄記載內容與詢問內容要旨，除無法辨識錄音內
      容者外，大致相符，…員警詢問口氣平和，採一問一答方
      式，被告之回答語氣平和，…並無任何遭恐嚇有神情緊張
      或聲音顫抖之情狀。」等情，有檢察官命檢察事務官勘驗
      證人李石秀娥之警詢光碟並製作之勘驗紀錄1份在卷可憑
      （見偵卷第222頁至234頁），並未見有如證人李石秀娥所
      稱之對話。且在別無其他證據供佐證之情形下，殊難想像
      員警願干冒承擔誣告罪責之風險教導證人李石秀娥為此陳
      述。況證人李石秀娥如因害怕始為此陳述，何以證人李石
      秀娥於偵查中又改口？在在顯示證人李石秀娥事後於偵查
      中及原審時翻異前詞，應屬迴護其餘被告之詞，不足採信
      。而證人李石秀娥又與被告並無任何怨隙，應無誣陷被告
      之動機，故證人李石秀娥前於警詢中之陳述應較可採信。
      原審漏未審及於此，顯有違證據法則云云。
  ２、本院認為：修正刑事訴訟法第154條證據裁判主義之規定
      ，乃揭櫫國際公認之刑事訴訟無罪推定原則，為修正刑事
      訴訟法保障被告人權之重要指標，法院自應嚴守此一原則
      ，在檢察官所舉證據及法院依法定職權調查所得之證據，
      足以證明被告有罪之前，自應推定其無罪。若所得證據其
      為訴訟上之證明，尚未達於通常一般人均不致有所懷疑，
      而得確信其為真實之程度者，自不能為有罪之認定，此為
      上開無罪推定原則之當然闡釋，自不能因犯罪之調查難易
      不同而有異，其理甚明。又施用毒品者所稱其向某人買受
      毒品之指證，不得作為有罪判決之唯一證據，仍須調查其
      他必要之證據，以察其是否與事實相符，為本院歷年來之
      見解，良以毒品買受者之指證，其憑信性於通常一般人已
      有所懷疑，尚難確信其為真實。況依毒品危害防制條例第
      17條之規定，其供出毒品來源而破獲者，復得減輕其刑，
      則其指證之真實性猶有疑慮，是施用毒品者之指證，其真
      實性有待其他必要證據加以補強。茲所謂必要之補強證據
      ，固不以證明販賣毒品犯罪構成要件之全部事實為必要，
      但以與施用者之指證具有相當之關聯性為前提，其經與施
      用者之指證綜合判斷，已達於通常一般人均不致有所懷疑
      ，而得確信施用者之指證為真實者，始得為有罪之認定，
      此為無罪推定原則之必然推演。」此經最高法院著有93年
      度臺上字第6750號判決意旨可資參照（另同院90年度臺上
      字第3115號、94年度臺上字第2033號、95年度臺上字第68
      50號、96年度臺上字第1029號、97年度臺上字第2281號判
      決意旨亦同）。亦即，施用毒品者之指證，其真實性有待
      其他必要之證據加以補強，若施用毒品者之指證，其真實
      性仍有合理之懷疑存在時，在此項合理之懷疑未澄清前，
      自不能遽為有罪之判斷，茲所謂其他必要之補強證據，即
      在排除此項合理之懷疑，使之達於可得確信之程度，否則
      即應為被告有利之推定，此亦為刑事訴訟法第154條，犯
      罪事實應依證據認定之證據裁判原則，及因保障被告人權
      ，無罪推定原則之所在，此項刑事訴訟基本原則，不能因
      販賣毒品行為之期間短暫、方法隱密、對象單純，以致查
      獲不易、搜證困難等原因而放棄，或減低對於犯罪構成要
      件應予嚴格證明之堅持，此項基本原則應為法官證據證明
      力自由判斷職權行使之限制。檢察官上訴意旨僅在說明證
      人李石秀娥於警詢之陳述如何可信，然就被告是否有本案
      公訴意旨所指之販賣第一、二級毒品犯行，除證人李石秀
      娥之證述外，並未提出其他補強證據以資佐證，是本案在
      無其他參與人之證述，亦無其他通訊監察紀錄、帳冊或者
      相關事實可資佐證，依據上開最高法院所揭示之證據法則
      ，自不得僅以憑信性於通常一般人為低之施用毒品者即證
      人李石秀娥之證言，即認被告有上開販賣第一、二級毒品
      之犯行。況且，證人周天麟警員之證述、偵查中之勘驗紀
      錄，亦僅係關於證人李石秀娥於警詢時之陳述是否具有任
      意性之證據資料，若具有任意性，且在符合刑法第159條
      之2、之3的特信性、必要性要件下，證人李石秀娥於警詢
      時之陳述即具有證據能力，但其於警詢時之陳述是否足以
      證明被告有公訴意旨所指之販賣第一、二級毒品之行為，
      則尚須有補強證據以資佐證。從而，本案縱依上訴意旨，
      依證人周天麟警員於偵查中證述、偵查中之勘驗紀錄，認
      為證人李石秀娥於警詢中之證述具有任意性，但亦因欠缺
      前述之其他必要證據以資補強，依上開最高法院所揭櫫之
      意旨，證據證明力自由判斷之職權行使應受到限制，無從
      產生無合理懷疑之有罪確定心證。
六、依舉證分配之法則，對於被告之成罪事項，應由檢察官負舉
    證義務，檢察官無法舉證使本院產生無合理懷疑之確信心證
    ，縱被告所辯不足採信，亦不得因此反面推論被告之罪行成
    立，致違刑事舉證分配之法則。本案檢察官既不能舉證證明
    被告有販賣第一級毒品海洛因及第二級毒品甲基安非他命之
    犯行之行為，而使本院產生無庸置疑之明確心證，則依罪疑
    唯有利於被告原則，應對被告為有利之認定。此外，本院在
    得依或應依職權調查證據之範圍內，復查無其他積極明確之
    證據，足以認定被告有檢察官所指之罪行，自屬不能證明被
    告犯罪。原審因而為被告無罪之諭知，並無不當，檢察官上
    訴意旨仍認被告有第一級毒品海洛因及第二級毒品甲基安非
    他命之行為，指摘原判決不當，為無理由，應予駁回。
據上論斷，應依刑事訴訟法第368條，判決如主文。
本案經檢察官陳惠珠到庭執行職務。
中    華    民    國   100    年    8     月    8     日
            刑事第十二庭  審判長法  官  康  應  龍
                                法  官  黃  家  慧
                                法  官  楊  真  明
以上正本證明與原本無異。
被告不得上訴，檢察官如提起上訴，請參酌刑事妥速審判法第9
條規定：
  除前條情形外，第二審法院維持第一審所為無罪判決，提起上
  訴之理由，以下列事項為限：
  一、判決所適用之法令牴觸憲法。
  二、判決違背司法院解釋。
  三、判決違背判例。
  刑事訴訟法第377條至第379條、第393條第1款之規定，於前項
  案件之審理，不適用之。
                                書記官  李  淑  芬
中    華    民    國   100    年    8     月    8     日